臺灣高等法院高雄分院刑事判決　　　　　　　　　　九十三年度上訴字第三九六號
　　上　訴　人
　　即　被　告　甲○○
　　選任辯護人　許芳瑞
右上訴人因違反毒品危害防制條例案件，不服臺灣高雄地方法院九十三年度訴緝字第
十四號中華民國九十三年三月十八日第一審判決（起訴案號：臺灣高雄地方法院檢察
署八十七年度偵字第一七０三九、一七一七九、一七二四四號），提起上訴，本院判
決如左：
      主  文
上訴駁回。
      事  實
一、甲○○基於販賣第二級毒品安非他命牟利之犯意，於民國八十七年七月二十二日
    下午六時三十分許，在高雄縣大樹鄉○○村○○路蔡嘉芳經營之阿美檳榔攤，以
    新臺幣（下同）三萬五千元之價格販賣第二級毒品安非他命三包（合計驗前毛重
    四十三．五三公克，驗後毛重四十三．四九公克）予蔡嘉芳，蔡嘉芳並當場交付
    三萬元予甲○○，餘五千元則尚未給付。八十七年七月二十三日下午一時許，經
    警據報至高雄縣大樹鄉○○村○○路十號蔡嘉芳住處依法搜索，扣得蔡嘉芳向甲
    ○○購得之第二級毒品安非他命三包，蔡嘉芳乃向警供出毒品來源係向甲○○買
    入，並指出甲○○將毒品藏置在高雄縣鳥松鄉○○路七十巷十二之二三號三樓康
    邦德住處，而後於八十七年七月二十四日下午十一時五十五分許，經警持搜索票
    至康邦德上開住處搜索，當場查扣甲○○所有之第二級毒品安非他命六包（合計
    驗前毛重二百二十九．四九公克，驗後毛重二百二十九．四四公克）、預備供販
    賣毒品分裝用之夾鏈袋一大包及與本案無關之過濾器二個、殘有海洛因之電子磅
    一個 。
二、案經高雄縣警察局鳳山分局報請臺灣高雄地方法院檢察署檢察官偵查起訴。
      理  由
一、訊據上訴人即被告（下稱被告）甲○○矢口否認有販賣第二級毒品犯行，辯稱未
    販賣第二級毒品安非他命予蔡嘉芳，亦未將第二級毒品安非他命寄放在康邦德住
    處等語。
二、經查：
    (一)被告甲○○於八十七年七月二十二日下午六時三十分許，在高雄縣大樹鄉○○
      村○○路蔡嘉芳經營之阿美檳榔攤，以三萬五千元之價格販賣第二級毒品安非
      他命三包（合計驗前毛重四十三．五三公克，驗後毛重四十三．四九公克）予
      蔡嘉芳，蔡嘉芳並當場交付三萬元予被告甲○○，尚欠五千元，嗣於八十七年
      七月二十三日下午一時許，經警在高雄縣大樹鄉○○村○○路十號蔡嘉芳住處
      依法搜索，而查扣蔡嘉芳所有之第二級毒品安非他命三包等事實，有蔡嘉芳所
      有之第二級毒品安非他命三包扣案可佐，且扣案之蔡嘉芳所有第二級毒品安非
      他命三包經送鑑定，其成分確實無訛，合計驗前毛重四十三．五三公克，驗後
      毛重四十三．四九公克，此有高雄醫學院附設中和紀念醫院八十八年三月十六
      日編號Ｂ0000000號檢驗報告單在卷可稽（見原審訴字卷第二四頁），
      再證人蔡嘉芳亦迭次於警詢、偵查及原審八十八年度訴字第四一一號毒品危害
      防制條例等案件審理中分別證述：「警方查扣的毒品（安非他命）．．．是我
      所有」、「於八十七年七月二十二日十八時三十分許，在高雄縣大樹鄉○○村
      ○○路（檳榔攤）旁向一名男子甲○○以新台幣三萬五千元購得，已付新台幣
      三萬元，尚有五千元未付清」、「經指認口卡相片確實無誤」、「有認識，沒
      有仇怨．．．」、「（問：安非他命何來？）八十七年七月二十二日向甲○○
      買的，是當晚在大樹中正路檳榔攤附近以三萬五千元向莊員買的，尚有五千元
      未給他．．．」、「．．．是我開檳榔攤他們來喝酒認識的」、「（問：當時
      檳榔攤是你開的？）是，叫阿美檳榔攤，我就是在檳榔攤向甲○○買安非他命
      」、「（問：甲○○確有賣安非他命？）是．．．」、「（問：被查獲之安非
      他命誰的？）我的，向甲○○買的．．．八十七年七月二十二日在阿美檳榔攤
      以三萬五千元跟他買，一手交錢，一手交貨」、「（問：何以向甲○○買？）
      當時我開檳榔攤，聽他們在說有關安非他命的事，我才問他，之前沒有向他買
      過」、「．．．是向甲○○買的」、「．．．只向莊某買過一次，三萬五千元
      ，我只給他三萬元，尚欠五千元．．．在檳榔攤旁拿給我的」等語甚明（見警
      一卷第六～八頁、偵查一卷第四、十五頁、偵查三卷第二三頁、原審訴字卷第
      十四、十五、三八、三九頁），證人即警員宋兆平、羅兆榮於原審八十八年度
      訴字第四一一號毒品危害防制條例等案件審理中亦證稱：「是查獲蔡嘉芳，蔡
      女說向甲○○買的．．．」等語（見原審訴字卷第四三頁）。至證人蔡嘉芳固
      曾陳稱：「．．．甲○○說安非他命是『敏仔』的，『敏仔』將東西寄放在康
      邦德那裡．．．」、「（問：被查獲之安非他命誰的？）我的，向甲○○買的
      ，他說是『敏仔』的，我委託莊某買的．．．」、「．．．他說他沒有那種東
      西，他朋友有」、「．．．案發後我才知道『敏仔』的東西都在康某處」、「
      ．．．他說是『敏仔』託他賣的」等語（見偵查一卷第十一頁、原審訴字卷第
      十四、十五、四０頁）。然證人蔡嘉芳就其向甲○○購買第二級毒品安非他命
      ，並交三萬元予被告甲○○，被告甲○○則交付第二級毒品安非他命一節，前
      後證述均屬一致，而證人蔡嘉芳證述被告甲○○曾告知毒品係『敏仔」所有，
      亦與被告甲○○販賣第二級毒品安非他命之犯行無關，尚難因證人蔡嘉芳上開
      證述，即認證人蔡嘉芳證述被告甲○○販賣第二級毒品安非他命為有瑕疵。
    (二)又參以蔡嘉芳為警查獲後，復向警指出被告甲○○將毒品藏置在高雄縣鳥松鄉
      ○○路七十巷十二之二三號三樓康邦德住處，而後於八十七年七月二十四日下
      午十一時五十五分許，經警持搜索票至康邦德上開住處搜索，當場查扣第二級
      毒品安非他命六包、夾鏈袋一大包等情，有搜索票、搜索扣押筆錄附卷（見警
      二卷第八～十一頁）及第二級毒品安非他命六包、夾鏈袋一大包扣案可佐，扣
      案之第二級毒品安非他命六包經送鑑定，其成分亦屬無訛，合計驗前毛重二百
      二十九．四九公克，驗後毛重二百二十九．四四公克，有高雄醫學院附設中和
      紀念醫院八十八年三月十六日編號Ｂ0000000號檢驗報告單一紙在卷可
      憑（見原審訴字卷第二三頁），再證人蔡嘉芳於偵查及原審八十八年度訴字第
      四一一號毒品危害防制條例等案件審理中證稱：「．．．甲○○說東西（指安
      非他命）寄放在康邦德那裡，因為康邦德上班有地方可存放」、「（問：何以
      知道康邦德那裡有安非他命？）在檳榔攤那些人在談我聽到的」、「（問：何
      以知．．．放在康某處？）是之前向莊某拿藥（指安非他命）時，他告訴我的
      ．．．」等語（見偵查一卷第十一、十四頁、原審訴字卷第三九頁），證人康
      邦德於警詢、偵查及原審八十八年度訴字第四一一號毒品危害防制條例等案件
      審理中均證稱其住處遭員警查獲之第二級毒品安非他命等物係被告甲○○所有
      等語明確（見警二卷第二頁、偵查二卷第五頁、偵查三卷第四頁、原審訴字卷
      第三０、三四頁），證人即警員宋兆平、羅兆榮於原審八十八年度訴字第四一
      一號毒品危害防制條例等案件審理中證稱：「是查獲蔡嘉芳，蔡女說向甲○○
      買的，蔡女帶我們去二處，一是路邊的檳榔攤，另由蔡女的先生帶我們到康邦
      德的住所，因他夫妻說之前去過該處，我們申請搜索票後再去該處」、「（問
      ：如何找到安非他命？）屋內有三個房間，有到一個房間，康某說是莊某寄放
      東西的地方，但不知是寄放何物，在該房內有一木頭櫃子．．．有一個抽屜有
      上鎖．．．」、「．．．所有違禁物都在上鎖的抽屜內」、「（問：有無何線
      報說康某也有在販賣安非他命？）沒有，都是說甲○○在賣，該件也不是檢舉
      康某」等語（見原審訴字卷第四三～四六頁）。
    (三)綜上以觀，證人蔡嘉芳就如何認識被告甲○○、如何得知被告甲○○販賣第二
      級毒品安非他命、如何向被告甲○○購買第二級毒品安非他命之情節，迭次證
      述甚詳，前後大致相符，又證人蔡嘉芳與被告甲○○間並無嫌隙，亦經證人蔡
      嘉芳證述在卷，被告甲○○苟無販賣第二級毒品海洛因予證人蔡嘉芳，證人蔡
      嘉芳當無一再指稱被告甲○○販賣毒品，而設詞誣陷被告甲○○之理，再證人
      蔡嘉芳為警查獲後，復向警指出被告甲○○毒品藏放地點，經警循線前往證人
      康邦德住處，確實查扣得第二級毒品安非他命六包及夾鏈袋一大包等物，而證
      人康邦德亦證稱該扣押物品為被告甲○○寄放該處，各環節緊密相扣，足見證
      人蔡嘉芳證述與事實相符，尚無誤認或遭誤導之可能，否則證人蔡嘉芳當無從
      得知證人康邦德住處藏放有毒品。
    (四)證人蔡嘉芳其後雖改稱其係向「曉仔」購買第二級毒品安非他命，因員警表示
      「曉仔」之真名為甲○○，乃供稱向甲○○購買，實非向被告甲○○購買第二
      級毒品安非他命等語。然證人蔡嘉芳確向被告甲○○購買第二級毒品安非他命
      ，已如前述，證人蔡嘉芳其後改稱，無非事後迴護被告甲○○之詞，不足採取
      。證人康邦德其後雖亦改稱查扣之第二級毒品安非他命六包及夾鏈袋一大包等
      物係「敏仔」所有等語。然證人康邦德於警詢及偵查中，均證稱在其住處查扣
      之第二級毒品安非他命六包及夾鏈袋一大包等物係被告甲○○所寄放等語，始
      終未提及「敏仔」之人，甚且證人康邦德於原審八十八年度訴字第四一一號毒
      品危害防制條例等案件審理中更證稱不知「敏仔」該人等語（見原審訴字卷第
      三五頁），是證人康邦德嗣於原審改稱查扣之第二級毒品安非他命六包及夾鏈
      袋一大包等物係「敏仔」所有等語，其真實性即非無疑。又證人康邦德與被告
      甲○○係遠房親戚，而證人康邦德對「敏仔」之年籍資料、聯絡方式及如何交
      付房間鑰匙予「敏仔」等則均屬不知，已經證人康邦德陳述在卷（見原審訴緝
      卷第一一七～一二二頁），再證人康邦德應知持有第二級毒品安非他命六包係
      觸犯刑責之事，是扣案之第二級毒品安非他命六包及夾鏈袋一大包等物苟非被
      告甲○○所寄放，證人康邦德豈有迴護未深交之「敏仔」，而迭次供稱係被告
      甲○○所寄放，顯非事理之常。從而，證人康邦德於原審之證述，與事實不符
      ，不足採取。
    (五)毒品危害國民健康甚鉅，故販賣毒品之刑責重大，且查緝甚嚴，衡諸常情，被
      告甲○○苟無利潤可圖，殊無甘冒觸犯法令而販賣第二級毒品安非他命之可能
      ，再參以扣案之第二級毒品安非他命六包合計驗前毛重二百二十九．四九公克
      ，驗後毛重二百二十九．四四公克，數量非少，價值非低，同時查扣有分裝用
      之夾鏈袋一大包，顯與一般施用毒品者均一次購買少量供己施用，而無分裝必
      要之情形不同，是被告甲○○意圖牟利販賣第二級毒品安非他命，灼然甚明。
    (六)公訴人固認被告甲○○與證人康邦德共同基於販賣第二級毒品安非他命之犯意
      聯絡，由證人康邦德提供住處藏放第二級毒品安非他命，而由被告甲○○出面
      販賣，是被告甲○○與證人康邦德為共同正犯。然證人康邦德既否認有提供住
      處藏放第二級毒品安非他命及共同販賣第二級毒品安非他命之犯行，且證人康
      邦德與被告甲○○係遠房親戚，證人康邦德出借住處供被告甲○○寄放物品，
      亦人情之常，顯難因此遽認證人康邦德與被告甲○○有共同販賣第二級毒品安
      非他命之犯意聯絡。又證人即警員宋兆平、羅兆榮於原審八十八年度訴字第四
      一一號毒品危害防制條例等案件審理中已證稱查獲安非他命之房間內，並無證
      人康邦德之物品，亦無任何線報顯示證人康邦德康有販賣第二級毒品安非他命
      等語（見原審訴字卷第四五頁）。此外復無其他積極證據足資證明證人康邦德
      與被告甲○○有共同販賣第二級毒品安非他命之犯行。再證人康邦德被訴共同
      販賣第二級毒品安非他命，已經原審八十八年度訴字第四一一號判決無罪確定
      在案，有該刑事判決書在卷可按。是公訴人認被告甲○○與證人康邦德共同販
      賣第二級毒品安非他命，即屬無據。
    綜上所述，被告甲○○為圖利而販賣第二級毒品安非他命，事證明確，犯行堪以
    認定。
三、核被告甲○○所為，係犯毒品危害防制條例第四條第二項之販賣第二級毒品罪。
    被告行為後，毒品危害防制條例於九十二年七月九日修正公布，惟被告所犯販賣
    第二級毒品罪之法定刑未經修正，自不生新舊法比較問題。又被告持有第二級毒
    品安非他命之低度行為，已為販賣第二級毒品安非他命之高度行為所吸收，故不
    另論罪。
四、原審以被告罪證明確，因而適用毒品危害防制條例第四條第二項、第十八條第一
    項前段、第十九條第一項、刑法第十一條、第三十七條第二項、第三十八條第一
    項第二款規定，並審酌被告甲○○不思以勞力謀生，竟販賣甲基安非他命圖利，
    助長毒品泛濫，危害國人，犯罪後否認犯行，無悔改之意，態度欠佳，惟念其販
    毒次數僅一次，數量非鉅等一切情狀，量處有期徒刑十年，併依被告甲○○犯罪
    之性質，認有褫奪公權之必要，宣告褫奪公權六年，並說明毒品危害防制條例第
    十八條第一項前段所稱查獲之毒品，係指有罪判決書於事實欄內，已經認定為被
    告有罪事實之毒品，不以仍屬於被告所有者為限（最高法院九十二年度臺非字第
    二九七號判決意旨參照），故扣案之第二級毒品安非他命共九包（其中三包合計
    驗前毛重四十三點五三公克、驗後毛重四十三點四九公克，另六包合計驗前毛重
    二百二十九點四九公克、驗後毛重二百二十九點四四公克）不問屬於被告所有與
    否，應依毒品危害防制條例第十八條第一項前段之規定宣告沒收銷燬（毒品危害
    防制條例第十八條雖於九十二年七月九日修正公布，但毒品危害防制條例第四條
    第二項並未修正，依從刑從屬主刑之原則，從刑應直接適用修正後之規定），而
    被告甲○○販賣第二級毒品所得三萬元，亦應依同條例第十九條第一項規定宣告
    沒收，如全部或一部不能沒收時，以其財產抵償之，扣案夾鏈袋一大包為被告甲
    ○○所有預備供販賣毒品分裝之用，乃依刑法第三十八條第一項第二款之規定宣
    告沒收，至電子磅秤一個經檢驗後，呈海洛因陽性反應，有高雄醫學大學附設中
    和紀念醫院九十三年二月二日編號0000－000號檢驗報告足佐，而過濾器
    二個屬供施用毒品所用之物，均與被告甲○○販賣第二級毒品安非他命之犯行無
    涉，自不得予以宣告沒收，另鑑耗之毒品因已滅失，亦毋庸為沒收銷燬之宣告。
    原判決認事用法，並無不合，量刑亦稱妥適。被告甲○○上訴意旨辯稱未犯罪，
    為無理由，應予駁回。
據上論結，應依刑事訴訟法第三百六十八條，判決如主文。
本案經檢察官朱文彬到庭執行職務。
中      華      民      國    九十三    年      六      月    十六      日
                              臺灣高等法院高雄分院刑事第九庭
                                  審判長法官  張明松
                                        法官  任森銓
                                        法官  郭玫利
右正本證明與原本無異。
如不服本判決應於收受本判決後十日內向本院提出上訴書狀，其未述上訴理由者，
並得於提起上訴後十日內向本院補提理由書狀（均須按他造當事人之人數附繕本)「
切勿逕送上級法院」。
                                      書記官  翁心欣
中      華      民      國    九十三    年      六      月    十六      日
附錄本判決論罪科刑法條
毒品危害防制條例第四條第二項
製造、運輸、販賣第二級毒品者，處無期徒刑或七年以上有期徒刑，得併科新臺幣七
百萬元以下罰金。
